臺灣高等法院臺中分院刑事裁定　
110年度聲再字第219號
再審聲請人  
即受判決人  林碧玲


選任辯護人  游淑惠律師
上列聲請人因誣告案件，對於本院109年度上訴字第1481號，中
華民國109年8月19日確定判決（第三審案號：最高法院110年度
台上字第2105號；原審案號：臺灣臺中地方法院108年度訴字第2
979號；起訴案號：臺灣臺中地方檢察署108年度偵字第24082號
），聲請再審，本院裁定如下：
    主  文
再審之聲請駁回。
    理  由
一、再審聲請意旨如附件「刑事再審聲請狀」所載。
二、按法院認為無再審理由者，應以裁定駁回之，刑事訴訟法第
    434條第1項定有明文。又按刑事訴訟法第420條第1項第6款
    原規定有罪之判決確定後，因發現確實之新證據，足認受有
    罪判決之人應受無罪、免訴、免刑或輕於原判決所認罪名之
    判決者，得聲請再審，而上開規定所指「發現之新證據」，
    若係判決前已經當事人提出或聲請調查之證據，經原法院捨
    棄不採者，即非該條款所謂發現之新證據，不得據為聲請再
    審之原因。嗣刑事訴訟法第420條第1項第6款、第3項分別修
    訂為：「有罪之判決確定後，因發現新事實或新證據，單獨
    或與先前之證據綜合判斷，足認受有罪判決之人應受無罪、
    免訴、免刑或輕於原判決所認罪名之判決者，為受判決人之
    利益，得聲請再審」、「所謂新事實或新證據，指判決確定
    前已存在或成立而未及調查斟酌，及判決確定後始存在或成
    立之事實、證據」。故修正後所謂發現之新事實、新證據，
    不以該事證於事實審法院判決前業已存在為限，即判決確定
    後始存在或成立之事實、證據，亦屬之。惟須該事證本身可
    單獨或與先前已經存在卷內之各項證據資料綜合判斷觀察，
    認為足以動搖原有罪之確定判決，而為受判決人無罪、免訴
    、免刑或輕於原判決所認罪名之判決者為限，始得聲請再審
    。倘未具備上開要件，即不能據為聲請再審之原因。是依上
    開規定，無論修法前後，於判決確定前已存在或成立，且經
    法院調查及斟酌之證據，均非該條款規定所謂之「新證據」
    ，即不能據為聲請再審之原因（最高法院104年度台抗字第2
    01、331號裁定意旨參照）。準此，修正後刑事訴訟法第420
    條第1項第6款之所謂「新事實」、「新證據」，依同條第3
    項之規定，自仍須以作成確定判決之原審法院「未及調查、
    斟酌」者為限；判決確定後始存在或成立之事實、證據固不
    待言，倘受判決人提出者為判決確定前已存在或成立之事實
    、證據，但該等事實、證據在判決確定前業由原審法院本於
    職權或依當事人之聲請或提出，在審判程序中為調查之提示
    、辯論，並依調查之結果，本於論理法則、經驗法則及證據
    法則，經斟酌取捨證據後認定事實，既已對該等證據資料為
    價值判斷，無論最終在確定判決中已本於自由心證論述其取
    捨判斷之理由，抑或捨棄不採而未敘明其捨棄不用之理由，
    甚或認與該案起訴、判決之犯罪事實無直接關連、無證據價
    值而有意不採，核此均非屬未為審酌，自非前開規定所稱之
    「未及調查斟酌」之情形，該等事實、證據仍非上開所謂之
    「新事實」或「新證據」。是聲請再審之理由，如僅係對原
    確定判決認定事實之再次爭辯，或對原確定判決採證認事職
    權之行使，徒憑己見任意指摘，或對法院依職權取捨證據持
    相異評價，俱非屬新事實或新證據之提出，而與前揭再審規
    定不符，自無准予再審之餘地。
三、經查：
(一)聲請人雖主張本件有刑事訴訟法第420條第1項第6款之再審
    事由，並提出「歐曜維與其父親之LINE對話」、「車損估價
    單」、「賴建仲之名片」（即證據一至三）等為據，然此僅
    屬聲請人單方片面認定，經比對原確定判決案卷，上述狀載
    內容均經聲請人曾為主張，並經原確定判決調查審酌，此有
    原確定判決在卷可稽【參酌原確定判決理由貳、一、㈠及㈡2.
    ⑷、㈡4.⑷（原確定判決第4頁、7頁、10頁）】。此外，聲請
    意旨就起訴書所載證據清單編號1至9逐一說明部分，亦非屬
    新事實或新證據。從而，聲請意旨所舉事由，無非係對原確
    定判決本於論理法則、經驗法則及證據法則，所為證據取捨
    及事實認定，徒憑己意再事爭執，尚非有新事實或新證據，
    核與刑事訴訟法第420條第1項第6款之規定不符，顯非適法
    之再審事由，是聲請人聲請再審，顯然無理由。
(二)按民國109年1月8日修正，同年月10日施行之刑事訴訟法增
    訂第429條之3第1項規定，固賦予聲請人得釋明再審事由所
    憑之證據及其所在，同時請求法院調查之權利，法院認有必
    要者，應為調查，以填補聲請人於證據取得能力上之不足。
    惟聲請人以發現新事實或新證據為由聲請再審，並聲請調查
    證據，法院依前述第429條之3第1項規定應為調查者，乃指
    依該證據之內容形式上觀察，無顯然之瑕疵，可以認為足以
    動搖原確定判決，惟若無法院協助，一般私人甚難取得者而
    言。例如釋明原確定判決所憑之鑑定方法、鑑定儀器、所依
    據之特別知識或科學理論為錯誤或不可信，請求法院送鑑定
    ；抑或以該判決確定前未存在之鑑定方法或技術，就原有之
    證據為鑑定，發現其鑑定結果有足以影響原判決之情事，而
    該鑑定結果為法院以外之其他機關所保管，聲請人未能取得
    者，始得聲請法院調取該鑑定結果。此與於刑事審判程序，
    當事人為促使法院發現真實，得就任何與待證事實有關之事
    項，聲請調查證據，且法院除有同法第163之2條第2項各款
    所示情形外，皆應予調查之境況，截然不同（最高法院109
    年度台抗字第38號裁定意旨參照）。本件聲請人固聲請傳喚
    保險公司人員巫鴻裕；聲請調閱調解書、調解筆錄、獨任調
    解同意書及第二份估價單等節，然此顯均非足以動搖原確定
    判決之證據，揆諸上揭判決意旨，本院認無再予調查之必要
    。
(三)至於刑事訴訟法關於再審編雖於109年1月8日增訂第429條之
    2「聲請再審之案件，除顯無必要者外，應通知聲請人及其
    代理人到場，並聽取檢察官及受判決人之意見。但無正當理
    由不到場，或陳明不願到場者，不在此限。」然該條仍賦予
    法官確認是否為「顯無必要」之權限，如依聲請意旨，從形
    式上觀察，聲請顯有理由而應裁定開始再審；或顯無理由而
    應予駁回，例如提出之事實、證據，一望即知係在原確定判
    決審判中已提出之證據，經法院審酌後捨棄不採，而不具備
    新規性之實質要件，並無疑義者；或顯屬程序上不合法且無
    可補正，例如聲請已逾法定期間、非屬有權聲請再審之人、
    對尚未確定之判決為聲請、以撤回或法院認為無再審理由裁
    定駁回再審聲請之同一原因事實聲請再審等，其程序違背規
    定已明，而無需再予釐清，且無從命補正，當然無庸依上開
    規定通知到場聽取意見之必要，庶免徒然浪費有限之司法資
    源（最高法院109年度台抗字第263號裁定意旨參照）。本院
    既認本件再審之聲請顯無理由，自無通知聲請人及其代理人
    到場聽取意見之必要，併此指明。
四、綜上，原確定判決已於理由中詳述依卷附證據資料，足資證
    明聲請人之犯行，並據為論罪之依據。聲請意旨所舉事由及
    聲請調查證據，均難認符合刑事訴訟法第420條第1項第6款
    之要件，聲請人聲請本件再審，為無理由，應予以駁回。　
據上論斷，應依刑事訴訟法第434條第1項，裁定如主文。
中　　華　　民　　國　　110 　年　　6 　　月　　25　　日
            刑事第六庭　  審判長法　官　唐  光  義
                                法　官　鍾  貴  堯
                                法　官　劉  柏  駿
以上正本證明與原本無異。
如不服本裁定，應於收受送達後10日內向本院提出抗告書狀(須
附繕本)。
                                書記官  林  巧  玲
中　　華　　民　　國　　110 　年　　6 　　月　　28　　日